【裁判字號】    97,上訴,1960
【裁判日期】    980603
【裁判案由】    懲治走私條例
【裁判全文】
臺灣高等法院高雄分院刑事判決        97年度上訴字第1960號
上  訴  人  臺灣高雄地方法院檢察署檢察官
被      告  戊○○
            丁○○
            庚○○
            甲○○
            乙○○
            己○○
            丙○
上列上訴人因被告等違反懲治走私條例案件，不服臺灣高雄地方
法院97年度訴字第409 號中華民國97年10月28日第一審判決（起
訴案號：臺灣高雄地方法院檢察署96年度偵字第30946 號），提
起上訴，本院判決如下：
     主  文
上訴駁回。
     事  實
一、公訴意旨略以：被告戊○○係「豐億6 號」漁船（編號：CT
    6-0980號）船長，被告丁○○、庚○○、甲○○、乙○○、
    己○○、丙○係該漁船船員。被告戊○○、丁○○、庚○○
    、甲○○、乙○○、己○○、丙○（下稱被告戊○○等7 人
    ）明知私運進口物品其總額之完稅價格超過新臺幣（下同）
    10萬元或重量超過1,000 公斤者，為管制進口之物品，竟仍
    基於私運管制物品進口之犯意，於民國96年8 月20日17時30
    分許，駕駛該船自高雄第二港口中和安檢所（下稱中和安檢
    所）報關出港展開捕魚作業，嗣於不詳時間從國境外不詳海
    域，私運管制進口物品花枝約28.29 噸、肉魚86.54 噸、章
    魚5.09噸、金線魚15.06 噸、蝦仁7.13噸、剝皮魚10.74 噸
    、魷魚4.6 噸、軟絲4.34噸、小章魚19.42 噸，準備運回臺
    灣地區販賣牟利。嗣於96年9 月12日23時許，駕駛該船自中
    和安檢所報關進港，為行政院海岸巡防署海岸巡防總局第五
    海岸巡防總隊（下稱巡防總隊）人員發現有異而盤檢查獲，
    當場於船上扣得前開漁獲，數量多達181.21噸，因認被告戊○○等7 人均共同涉犯懲治走私條例第2 條第1 項之私運管
    制物品進口罪等語。
二、公訴意旨認被告戊○○等7 人共同涉犯前開走私犯行，係以
    ：(一)被告戊○○等7 人於警詢及偵查中之供述；(二)小港區漁
    會臨海新村魚市場進貨表、機漁船（含船員）進出港檢查表
    、扣押物品目錄表、現場相片29張、漁船載運漁產品是否自
    行捕獲諮詢表、緝獲漁船走私漁產品協助諮詢電話傳真等件
    ，為其論罪依據。
三、證據能力方面：
    按傳聞法則之重要理論依據，在於傳聞證據未經當事人之反
    對詰問予以核實，乃予排斥，惟若當事人已放棄對原供述人
    之反對詰問權，於法院審判時表明同意該等傳聞證據可作為
    證據，基於證據資料愈豐富，愈有助於真實發現之理念，並
    貫徹刑事訴訟法修法加重當事人進行主義之精神，確認當事
    人對於證據能力有處分權之制度，傳聞證據經當事人同意作
    為證據，法院認為適當者，亦得為證據。本件檢察官、被告
    於本院準備程序時已表示對於全案卷證所存證據均同意有證
    據能力（見本院卷第50至53頁），本院復斟酌該等證據並非
    非法取得，亦無證明力明顯過低之情形，以之作為證據，應
    屬適當，是依刑事訴訟法第159 條之5 第1 項規定，應認該
    等證據均得採為證據。
四、按犯罪事實應依證據認定之，無證據不得認定犯罪事實；不
    能證明被告犯罪者，應諭知無罪之判決，刑事訴訟法第154
    條第2 項、第301 條第1 項分別定有明文。又認定不利於被
    告之事實，須依積極證據，苟積極證據不足為不利於被告事
    實之認定時，即應為有利於被告之認定，更不必有何有利之
    證據；認定犯罪事實所憑之證據，雖不以直接證據為限，間
    接證據亦包括在內，然而無論直接或間接證據，其為訴訟上
    之證明，須於通常一般之人均不致有所懷疑，而得確信其為
    真實之程度者，始得據為有罪之認定，倘其證明尚未達到此
    一程度，而有合理之懷疑存在時，事實審法院復已就其心證
    上理由予以闡述，敘明其如何無從為有罪之確信，因而為無
    罪之判決，尚不得任意指為違法，最高法院著有30年度上字
    第816 號、76年度臺上字第4986號判例可資參照。
五、訊據被告戊○○、庚○○、甲○○、乙○○、己○○、丙○
    ，固坦承駕駛「豐億6 號」漁船，於自96年8 月20日17時30
    分許自中和安檢所報關出港後，於96年9 月12日23時許，載
    運前開漁獲報關進入臺灣地區之事實，惟均堅決否認有何私
    運管制物品進口之犯行，並皆辯稱：前開漁獲並非購買而來
    ，而係渠等自行捕獲等語。另被告丁○○經合法通知雖未到
    庭，惟據其前於原審辯稱：伊是96年10月才到職，這趟伊並
    未跑船等語。經查：
  (一)被告戊○○為「豐億6 號」漁船船長，丁○○為該船之大副
    ，己○○為廚師，庚○○、甲○○、乙○○、丙○則為該船
    船員。其等於96年8 月20日17時30分許，共同駕駛「豐億6
    號」漁船自中和安檢所報關出港後，於96年9 月12日晚上23
    時許自中和安檢所報關入港，入港時「豐億6 號」上裝載有
    前開重量約為181.21公噸之漁獲等情，為被告戊○○、庚○○、甲○○、乙○○、己○○、丙○等人所不爭執（見本院
    卷第53頁），復有漁船幹部、船員職業證明、漁船具（貨）
    領保管切結書、扣押物品目錄表、小港區漁會臨海新村魚市
    場進貨表、巡防總隊96年11月10日南五總字第09600157102
    號函暨所附「豐億6 號」漁船漁獲計算淨重列表、巡防總隊
    97年7 月7 日南五總字第0970013417號函暨所附「豐億6 號
    」漁船於96年8 月20日至96年9 月12日之漁船出港申請書等
    件在卷可稽（依次見警卷第29至34頁、第38頁、第39頁、第
    40至41頁，偵卷第5 至6 頁，原審卷第91至92頁），是此部
    分之事實，洵堪認定。至被告丁○○於原審雖辯稱：伊是96
    年10月才到職，這趟伊並未跑船等語，惟其此部分所辯，不
    僅核與前揭客觀事證不符，且與其於警詢及偵查表示，伊係
    於「豐億6 號」漁船擔任大副，此次伊亦共同出海之情（見
    警卷第6 至9 頁、偵卷第12頁），明顯不符，是堪認被告丁○○此部分所辯，尚與事實不符，自無可採。
  (二)證人即中和安檢所所長辛○○於原審雖證稱：依「豐億6 號
    」漁船噸位來看，本件查獲漁獲數量有點多，依該船船員人
    數7 人、船上設備、出海天數23天來看，要把查獲之漁獲進
    行剝殼、去除內臟等加工處理後，再分箱包裝完畢，是有點
    困難，且要處理這些漁獲，需要大量淡水等語（見原審卷第
    174 至175 頁）；證人即行政院農業委員會漁業署（下稱漁
    業署）漁政組人員壬○○於原審證陳：依「豐億6 號」漁船
    作業天數19天、1 天最高可下5 個網次來看，要捕獲查獲時
    數量之漁獲，每網次捕獲之漁獲量需達2 噸多，數量並不合
    理，再對於捕獲漁獲進行去殼、去內臟等加工處理相當耗費
    人力，過程中需要大量清水作清洗，以「豐億6 號」漁船該
    航次船上人力觀之，扣除漁船要持續進行捕撈作業所需人力
    ，並無法作這些加工處理等語（見原審卷第190 至192 頁）
    。然本次「豐億6 號」漁船出海時，雖僅被告戊○○等7 名
    臺灣籍船（長）員共同出海，惟於東沙島附近渠等即接駁12
    名大陸籍漁工上船工作之情，業經被告戊○○、丁○○、庚○○、己○○、甲○○、乙○○等人，分別於警詢供陳甚明
    （依次見警卷第2 頁、第7 頁、第11頁、第23頁、第15頁、
    第19頁），互核其言，均屬吻合，自堪信為真實。而此次「
    豐億6 號」漁船出海作業，既除被告戊○○等7 名船員外，
    尚有12名大陸漁工參與作業，則證人辛○○、壬○○上開判
    斷「豐億6 號」漁船無法自行處理漁獲等證詞所依憑之判斷
    基準，即與事實有所出入，自難據之而為被告戊○○等7 人
    不利之認定。況漁獲處理時，不需要淡水，只有要冷凍時灑
    一點淡水即可乙節，亦經被告戊○○供陳在卷（見本院卷第
    48頁），而此亦核與國立高雄海洋科技大學函覆本院查詢稱
    ：一般漁獲物多用海水處理等語（此有該校98年3 月27日海
    科大漁字第0980002937號函在卷可稽，見本院卷第90頁），
    互相吻合。再每人每日可處理之漁獲量難以估計，亦有國立
    高雄海洋科技大學前開函文可參，而由此益可證苟僅憑據「
    豐億6 號」漁船上淡水存量及作業人員數量之多寡，實尚不
    足為「豐億6 號」漁船此次出海作業必無法處理前開經查獲
    之漁獲之認定。至被告戊○○等7 人雖未能提出僱用上述12
    名大陸籍漁工之契約或支付薪資證明，惟被告戊○○等7 人
    既不於「豐億6 號」漁船出海前即向有關單位申報僱用大陸
    漁工之事，顯然有意規避政府機關對僱用合法之大陸漁工之
    監督，衡情渠等自無與仲介集團訂定書面契約，或留存任何
    足使政府查緝該等非法漁工之證據之可能，是誠難據此即為
    被告戊○○等7 人此部分供述係屬不實之認定。再被告丙○
    於警詢雖陳稱：「豐億6 號」漁船此次是出海後約2 至3 天
    在公海接駁10名外籍漁工等語（見警卷第27頁反面），而與
    被告戊○○、丁○○、庚○○、己○○、甲○○、乙○○等
    人上揭所述不符，然本院審酌本件「豐億6 號」漁船係於96
    年8 月20日始報關出港，前已述及，然被告丙○於警詢竟陳
    稱：「豐億6 號」漁船係於96年8 月12日左右由高雄第二港
    口出港等語（見警卷第27頁反面），就其自身之出港日期所
    為陳述已有如此大之錯誤，則其前揭所稱「豐億6 號」漁船
    此次是出海後約2 至3 天在公海接駁10名外籍漁工等語，正
    確性為何，實值存疑，自難據之而為事實認定之依據。
  (三)又依漁業署出具之緝獲漁船走私漁產品協助諮詢電話傳真（
    見警卷第36至37頁）固載述：「本船在19天之內漁獲181.21
    噸，其中尚不包括應有的下雜魚，若保守估計下雜魚佔30%
    ，每日起網5 次，則每網次平均漁獲2.48噸，而非其所稱之
    600-900 公斤，因此由數量來看不合理。以個別魚種來說，
    花枝、肉魚都非大量群聚的魚種，但在19天之內分別漁獲28
    .29 及86.45 噸，也是不合理的。『蝦仁』、『花枝』、『
    章魚』、『小章魚』『剝皮魚』皆是已剝殼、剝皮、去內臟
    之加工成品，以漁船上缺乏人力、空間及大量淡水供應之下
    ，是不可能如此處理的，與一般拖網作業及漁獲處理方式不
    符」等語。然被告戊○○於漁船載運產品是否自行捕獲諮詢
    表（以下簡稱諮詢表）上固確實陳述「豐億6 號」漁船每日
    起網5 次，1 次約600-900 公斤（見警卷第35頁），惟於其
    本院審理時即已澄清：是每日下網次數最少5 網，如果漁獲
    量好的話，最多可以到8 、9 網次，結果諮詢表上只寫5 網
    次等語（見本院卷第165 頁）。本院參酌此次「豐億6 號」
    漁船作業海域，從高雄港出海後，曾遠達北緯8 度許、東經
    90度許之海域，此有航跡圖存卷可按（見原審卷第161 頁）
    ，然前開諮詢表上就作業海域僅記載為「南中國海域東經11
    3 度10分，北緯20度16分」，而顯與「豐億6 號」漁船實際
    出海作業海域有所差異，是堪認被告戊○○於查緝人員此次
    詢問時所為之陳述，或非十分精準，或係查緝人員未為詳細
    精準之記載。是以，前開緝獲漁船走私漁產品協助諮詢電話
    傳真依據此等非精準之陳述或記載所為之判斷，尚難遽認其
    正確性無訛。再前述緝獲漁船走私漁產品協助諮詢電話傳真
    所稱，以「豐億6 號」漁船上缺乏人力、空間及大量淡水供
    應之下，是不可能如此處理漁獲的等語，亦顯與前開國立海
    洋科技大學98年3 月27日海科大漁字第0980002937號函示內
    容，有所不符，自難據之即為被告戊○○等7 人不利之認定
    。
  (四)按「懲治走私條例第2 條第1 項所謂之私運管制物品進口，
    係指自國外私運管制物品進入我國國境而言（同條例第12條
    之準走私罪，則須自大陸地區私運物品進入臺灣地區），而
    我國國境（領海），業經總統於68年10月8 日以臺統(一)義字
    第5046號令公布為自基線起至其外側12海浬之海域。另按1
    海浬為1.8532公里（參國語日報辭典有關海浬之解釋），換
    言之，必自我國海岸基線起至其外側22.2384 公里（1.8532
    ×12=22.2384）以外之海域私運管制物品進入22.2384 公里
    以內之海域，始能成立懲治走私條例第2 條第1 項之走私罪
    。」最高法院86年度臺上字第295 號判決意旨可資參照。本
    件公訴意旨雖主張被告戊○○等7 人於「不詳時間從國境外
    不詳海域」私運前開漁獲進入臺灣地區等語。惟檢察官並未
    舉證證明被告戊○○等7 人前開漁獲係自我國國境外之何處
    海域起運，揆諸前開最高法院判決意旨所示，要難遽然科以
    被告戊○○等7 人懲治走私條例第2 條第1 項之私運管制物
    品進口罪。至被告戊○○於本院審理時雖陳稱：「我們第1
    次下網的地方是在北緯20度30幾分之處，經度113 度左右，
    最後下網的區域是往南邊拖，拖到北緯7 度多，經度最遠大
    約到東經90幾、100 度左右」等語（見本院卷第48頁），然
    此係被告戊○○就有關「豐億6 號」漁船下網作業海域所為
    之陳述，並非其自認有自此處起運前開漁獲，且該漁獲係購
    自他船之情，故雖此區域之海域，非屬我國領海（此有內政
    部98年1 月21日臺內地字第0980016190號函及本院公務電話
    查詢紀錄表在卷，分別見本院卷第73至74頁、第147 頁），
    亦不得執之即認被告戊○○等7 人係自此處海域載運買受之
    漁獲進入臺灣地區。
  (五)至證人辛○○及壬○○雖又證稱：「豐億6 號」漁船上之網
    板、起網機生銹很嚴重，如該船經常實施漁撈作業，生銹情
    形就不會那麼嚴重；如果只2 天沒作業，網板板面之扣環不
    應該銹蝕成這樣等語（分別見原審卷第172 頁、第195 頁）
    。惟「豐億6 號」漁船建造完成日期係在73年5 月間，下水
    日期在73年5 月1 日，此有中華民國船舶國籍證書、船舶登
    記證書存卷可按（見警卷第45至46頁），則「豐億6 號」漁
    船上開網板及相關機件，至本次出海作業時，是否曾經更換
    ，如從未更換或已有一較長時間未予更換，則於長期經海水
    泡蝕之情形下，是否將產生前開如證人辛○○及壬○○所見
    之銹蝕狀態，並未經證人辛○○、壬○○予以查證，則渠等
    於未經查證且無其他客觀事證佐證之情形下，斷言「豐億6
    號」漁船上前開機件，係因長期或未時常使用所致，實屬遽
    然，自難據之而為被告戊○○等7 人不利之認定。再國立高
    雄海洋科技大學前開海科大漁字第0980002937號函雖覆陳：
    「依照片（中和安檢所第3 張照片，拍攝時間9 月13日01時
    00分）所示，網具並無多次作業後之跡象，另照片（第7 、
    8 張）所示揚網機之曳綱長度應無所謂之300 米長」等語。
    然「豐億6 號」漁船上之曳綱長度約280 至300 米，業經被
    告戊○○供陳在卷（見警卷第3 頁），揆其所述，並未主張
    曳綱長度係300 米。再者，國立高雄海洋科技大學前開函文
    雖稱網具並無多次作業後之跡象等語，然並未述明其所憑以
    認定之依據為何，自亦難憑據該函文此部分所載，即遽為被
    告戊○○等7 人不利之認定。
  (六)綜上，被告戊○○等7 人雖有載運前述漁獲進入臺灣地區之
    行為，然檢察官既未能舉證證明該等漁獲非被告戊○○等7
    人所自行捕獲，且係既自我國領海外載運，而依據證人辛○○、壬○○前揭所述，又難遽為不利於被告戊○○等7 人之
    認定，則檢察官所舉證據，實尚未達通常一般之人均不致有
    所懷疑，而得確信被告戊○○等7 人確有上開被訴走私犯行
    之程度。此外，本院復查無其他積極證據，足以證明被告戊○○等7 人有何被訴之走私犯行，其等之犯罪自屬不能證明
    ，依諸前揭刑事訴訟法第301 第1 項之規定，自應為被告戊○○等7 人無罪之諭知。
六、原審因而為被告戊○○等7 人無罪之判決，核無不合。檢察
    官上訴仍執前開情詞，指摘原判決不當，為無理由，應予駁
    回。
七、被告丁○○經合法傳喚，無正當理由不到庭，爰不待其陳述
    ，逕行判決。
據上論結，應依刑事訴訟法第371 條、第368 條，判決如主文。
本案經檢察官張金塗到庭執行職務。
中    華    民    國    98    年    6     月    3     日
                  刑事第一庭    審判長法  官  翁慶珍
                                      法  官  莊崑山
                                      法  官  徐美麗
以上正本證明與原本無異。
如不服本判決應於收受本判決後10日內向本院提出上訴書狀，其
未敘述上訴理由者，並得於提起上訴後10日內向本院補提理由書
狀（均須按他造當事人之人數附繕本）「切勿逕送上級法院」。
中    華    民    國    98    年    6     月    3     日
                                      書記官  賴梅琴


司法院資訊處製作；財團法人民間司法改革基金會備份。
